臺灣臺中地方法院民事判決　　　　九十四年度婚字第八八一號
　　原　　　告　甲○○○
　　訴訟代理人　陳武璋律師
　　被　　　告　乙○○
　　訴訟代理人　沈朝江律師
上列當事人間請求離婚事件，本院於民國九十四年八月二十六日
言詞辯論終結，判決如下：
    主  　　文
准原告與被告離婚。
訴訟費用由被告負擔。
    事實及理由
一、原告主張：兩造於民國五十八年間結婚，婚後育有五名子女
    ，夫妻雙方感情初尚融洽，胼手胝足將子五名女扶養成人，
    詎被告竟於九十一年間與訴外人柯秋美交往，伊發現後即要
    求二人斷絕關係，惟二人皆不肯，僅由被告書立其名下財產
    由原告全權處理之同意書，及由柯秋美書立其不得向被告要
    求任何金錢財產之拋棄書，足證二人交往之事實為真。另兩
    造已於九十三年十二月二十四日簽立離婚協議書，惟因被告
    事後反悔而未協同至戶政事務所辦理離婚登記，此亦足證兩
    造婚姻已生破綻而無法繼續維持，爰依民法第一千零五十二
    條第二項訴請判決離婚，並聲明：請准原告與被告離婚。
二、被告對於自九十一年間起與訴外人柯秋美發生婚外情迄今等
    情固不爭執，惟以：書立離婚協議書乃係於原告持刀威脅而
    違反被告意願下所為，伊並無離婚之意思，故未登記之離婚
    協議，並未生效等語資為抗辯，並聲明：請求駁回原告之訴
    。
三、原告主張兩造於民國五十八年間結婚，婚後育有五名子女，
    夫妻雙方感情初尚融洽，胼手胝足將子五名女扶養成人，詎
    被告竟於九十一年間與訴外人柯秋美交往之事實，業據被告
    於其所提答辯書狀及本院言詞辯論期日中自認；又兩造於九
    十三年十二月二十四日簽立離婚協議書，惟因被告不願協同
    至戶政事務所辦理離婚登記，而未生兩願離婚之效力，雖被
    告抗辯其係於原告脅迫下所為違反其意願之簽立離婚協議行
    為，其並無離婚之意思，惟對於被脅之事實並未能舉證以實
    其說，是兩造前開離婚協議書應認係兩造之真意。再就前述
    被告不爭執之柯秋美所書立「拋棄書」及被告所書立「同意
    書」觀之，堪認原告主張之事實為真正。
四、按民法第一千零五十二條第二項所稱「有前項以外之重大事
    由，難以維持婚姻者」，乃抽象的、概括的離婚事由，係民
    法親屬編於七十四年修正時，為因應實際需要，參酌各國立
    法例，導入破綻主義思想所增設。但其事由應由夫妻之一方
    負責者，僅他方得請求離婚，是其所採者為消極破綻主義精
    神，而非積極破綻主義。關於是否為難以維持婚姻之重大事
    由，其判斷標準為婚姻是否已生破綻而無回復之希望。而婚
    姻是否已生破綻而無回復之希望，則應依客觀的標準，即難
    以維持婚姻之事實，是否已達於倘處於同一境況，任何人均
    將喪失維持婚姻意欲之程度而定。至於同條但書所規定「難
    以維持婚姻之重大事由應由夫妻之一方負責者，僅他方得請
    求離婚」，乃因如肯定有責配偶之離婚請求，無異承認恣意
    離婚，破壞婚姻秩序，且有背於道義，尤其違反自己清白（
    clean　hands）之法理，有欠公允，同時亦與國民之法感情
    及倫理觀念不合，因而採消極破綻主義。然若夫妻雙方均為
    有責時，則應衡量比較雙方之有責程度，而許責任較輕之一
    方向應負主要責任之他方請求離婚，以符合公平（最高法院
    九十一年臺上字第二○二三號判決意旨參照）。按婚姻本係
    以夫妻共同生活為目的，配偶應互相協力保持其共同生活之
    美滿、安全及幸福，因而夫妻應互相尊重，並確遵一夫一妻
    制度之道德及法律規範，以增進情感和諧之相處，此為維持
    婚姻之基礎。本件兩造結褵三十餘載，被告竟於九十一年間
    起，在兩造所生子女均已成年，而原告身體違和，需長年洗
    腎之際，與原告好友柯秋美發生婚外情，迄今被告亦始終未
    就此婚外情問題加以解決，並獲得原告諒解，致兩造於九十
    三年十二月二十四日簽立離婚協議書，則被告所為實已危及
    兩造婚姻關係之維繫，被告顯無與原告共同經營婚姻生活之
    意，兩造夫妻關係賴以維持之互信、互重、互持基礎，實已
    蕩然無存，兩造婚姻之感情基礎已失所依附，足證兩造婚姻
    已生破綻而無法繼續維持，依社會通常觀念觀之，倘處於同
    一境況，任何人均將喪失維持婚姻意欲，應堪認係屬民法第
    一千零五十二條第二項前段所稱難以維持婚姻之重大事由，
    且此項重大事由，尚非可歸責原告。原告據以主張依民法第
    一千零五十二條第二項之規訴請離婚，為有理由，應予准許
    。
五、本件本院上開所認事證已臻明確，兩造其他陳述或抗辯，亦
    核與本案判決結果不生影響，爰毋庸一一論述，附此敘明。
六、訴訟費用負擔之依據：民事訴訟法第七十八條。
中　　華　　民　　國　九十四　年　　九　　月  　九　  日
                  家事法庭  法　官　簡賢坤
以上為正本係照原本作成。
如對本判決上訴，須於判決送達後二十日內，向本院提出上訴狀
，同時表明上訴理由（須附繕本）。
中　　華　　民　　國　九十四　年　　九　　月  　九　  日
                            書記官
